【裁判字號】    99,易,2448
【裁判日期】    991029
【裁判案由】    毒品危害防制條例
【裁判全文】
臺灣板橋地方法院刑事判決              99年度易字第2448號
公  訴  人  臺灣板橋地方法院檢察署檢察官
被      告  甲○○
上列被告因違反毒品危害防制條例案件，經檢察官提起公訴（99
年度偵字第12963號），本院判決如下：
    主  文
甲○○持有第一級毒品，處有期徒刑伍月，如易科罰金，以新臺
幣壹仟元折算壹日，扣案之海洛因壹包（淨重零點零零玖公克
）沒收銷燬之。
    事  實
一、甲○○明知海洛因業經公告列為毒品危害防制條例第2 條第
    2 項第1 款之第一級毒品，不得非法持有，竟基於持有第一
    級毒品海洛因之犯意，於民國99年1 月22日前之某日，自不
    詳處所取得第一級毒品海洛因1 包（驗前淨重0.078 公克，
    驗後淨重0.0093公克）而持有之。嗣於99年1 月22日12時許
    ，經警持本院核發之搜索票至甲○○位於臺北縣板橋市○○
    街57巷14號2 樓之住處房間搜索，扣得上開海洛因1 包而查
    獲。
二、案經臺北縣政府警察局中和第一分局移請臺灣板橋地方法院
    檢察署（下稱板橋地檢署）檢察官偵查起訴。
    理  由
一、按被告甲○○所犯係最重本刑為3 年以下有期徒刑、拘役或
    專科罰金之罪，屬刑事訴訟法第376 條第1 款所列之罪之案
    件，依同法第284 條之1 規定，第一審得由法官獨任進行審
    判程序，合先敘明。
二、訊據被告矢口否認有何持有第一級毒品之犯行，辯稱：搜索
    當時伊不在家，伊房間抽屜裡只有1 包糖，是用分裝袋裝著
    的，另1 包長頸鹿包裝袋裡也是糖，扣到的海洛因不是伊的
    云云。經查：
  (一)程序方面：
  1.證人廖為風、林清均曾於檢察官偵查中到庭具結作證，其
    等向檢察官所為之言詞陳述，並無證據證明有何顯不可信之
    情況，且與本案待證事實相關，依刑事訴訟法第159 條之1
    第2 項規定，均得為證據。
  2.卷附交通部民用航空局航空醫務中心99年2 月10日航藥鑑字
    第0991417 號毒品鑑定書1 紙，屬被告以外之人於審判外之
    書面陳述，而公訴人及被告就上開書面陳述，於本院調查證
    據時知有刑事訴訟法第159 條第1 項不得為證據之情形，均
    未於言詞辯論終結前聲明異議，視為同意作為證據，本院審
    酌該書面陳述作成之情形正常，並無何不當之情形，且與待
    證事實相關，認適當作為證據，故上開書面陳述依刑事訴訟
    法第159 條之5 之規定，具有證據能力。
  (二)實體方面：
    證人即本件查獲員警廖為風曾於檢察官偵查中具結證稱：99
    年1 月22日中午12時，警方持搜索票到甲○○位在臺北縣板
    橋市○○街57巷14號2 樓家，警方先按電鈴，是甲○○媽媽
    開門，後來甲○○爸爸也起床，2 人一起讓警方進去，警方
    表明來意要搜甲○○房間，表示是毒品案件，搜索時，甲○
    ○父母都在甲○○房間裡，結果在甲○○房間衣櫃裡先找到
    吸食器，後來在床正前方有1 矮櫃，在矮櫃抽屜裡找到1 小
    包分裝袋裝著白色粉末，警方就扣起來，當場甲○○父母都
    有看到，白色粉末有送驗，驗出是海洛因，另有1 個上面畫
    著1 隻長頸鹿的小塑膠袋，上面寫著中文「葡萄糖」，已經
    打開，灑落在抽屜裡，伊當場有用手沾葡萄糖舔一下，確定
    是葡萄糖，沒有扣（那包葡萄糖），警方當場跟林清表示
    有搜到1 小包疑似海洛因白色粉末及吸食器，搜索扣押筆錄
    是由林清當場親自簽名，該房間是甲○○個人房間，其父
    母睡隔壁房間，他們家就只有甲○○跟父母一起住等語（見
    板橋地檢署99年度毒偵字第2080號偵查卷〈下稱偵一卷〉第
    36-37 頁、板橋地檢署99年度偵字第12963 號偵查卷〈下稱
    偵二卷〉第11-13 頁）；證人即被告之父林清亦於檢察官
    偵查中具結證稱：99年1 月22日警方到伊家搜索時伊有在場
    ，當天是搜索伊兒子甲○○房間，警察有扣到1 小包粉，警
    察當場沒說是海洛因，說要回去檢驗，該處是甲○○自己一
    個人住的房間，家裡只有住伊、伊太太、甲○○3 人，警察
    來的那天甲○○剛好不在，搜索當天伊全程在場，當時警察
    有從抽屜拿出1 小包白色粉末給伊看並扣回去，搜索扣押筆
    錄是伊簽名蓋印等語（見偵二卷第6-7 、12頁），此外，並
    有本院核發之搜索票1 紙、搜索現場及扣案物照片影本共6
    張（見偵一卷第5 、11-12 頁）附卷可考，足見警方確曾於
    99年1 月22日12時許持搜索票至被告住處搜索，並在被告住
    處房間矮櫃抽屜內扣得以分裝袋（即夾鏈袋）盛裝之白色粉
    末1 包。又該包白色粉末經送鑑定結果，淨重0.078 公克，
    取樣0.0687公克，餘重0.0093公克，檢出海洛因成分之事實
    ，有交通部民用航空局航空醫務中心99年2 月10日航藥鑑字
    第0991417 號毒品鑑定書1 紙（見偵一卷第31頁）在卷可憑
    ，復經證人廖為風證述如前，亦堪認屬實。是上開海洛因既
    放置於被告住處房間矮櫃抽屜內，該抽屜屬被告個人管理使
    用之處所，除被告以外，他人無從輕易接觸使用該抽屜，堪
    認上開海洛因確係被告持有無誤，被告所辯不足採信，本件
    事證明確，被告上揭持有第一級毒品之犯行已堪認定。
三、按海洛因為毒品危害防制條例第2 條第2 項第1 款所稱之第
    一級毒品，不得持有。是核被告所為，係犯毒品危害防制條
    例第11條第1 項持有第一級毒品罪。爰審酌海洛因屬毒品危
    害防制條例列管之毒品，危害國人身心健康及社會治安甚鉅
    ，被告漠視法令禁制，任意持有海洛因，守法觀念欠缺，應
    予非難，惟其持有之海洛因數量不多，及其犯罪之手段、所
    生危害、犯後態度等一切情狀，量處如主文所示之刑，並諭
    知易科罰金之折算標準，以資懲儆。扣案之白色粉末1 包（
    驗前淨重0.078 公克，驗後淨重0.0093公克），經鑑定結果
    含有海洛因成分，已如前述，屬第一級毒品，應依毒品危害
    防制條例第18條第1 項前段規定，不論屬於犯人與否，均沒
    收銷燬之，至鑑驗耗損之毒品因已滅失，自無庸宣告沒收銷
    燬。另警方查獲本案時，固一併自被告住處房間內扣得安非
    他命吸食器2 個、分裝勺3 支，惟公訴人並未提出證據證明
    該等物品與被告本件持有第一級毒品犯行有何關連，該等物
    品爰不予宣告沒收或沒收銷燬，併此敘明。
據上論斷，應依刑事訴訟法第284 條之1 、第299 條第1 項前段
，毒品危害防制條例第11條第1 項、第18條第1 項前段，刑法第
11條、第41條第1 項前段，判決如主文。
本案經檢察官李美金到庭執行職務。
中    華    民    國    99    年    10    月    29    日
                  刑事第十八庭  法  官  楊筑婷
如不服本判決應於收受本判決後10日內向本院提出上訴書狀，並
應敘述具體理由，如未敘述上訴理由者，應於上訴期間屆滿後20
日內補提理由書狀於本院（均須按他造當事人之人數附繕本）「
切勿逕送上級法院」。
                                書記官  傅淑芳
中    華    民    國    99    年    10    月    29    日
附錄本案判決論罪科刑法條：
毒品危害防制條例第11條
持有第一級毒品者，處3 年以下有期徒刑、拘役或新臺幣5 萬元
以下罰金。
持有第二級毒品者，處2 年以下有期徒刑、拘役或新臺幣3 萬元
以下罰金。
持有第一級毒品純質淨重10公克以上者，處1 年以上7 年以下有
期徒刑，得併科新臺幣100 萬元以下罰金。
持有第二級毒品純質淨重20公克以上者，處6 月以上5 年以下有
期徒刑，得併科新臺幣70萬元以下罰金。
持有第三級毒品純質淨重20公克以上者，處3 年以下有期徒刑，
得併科新臺幣30萬元以下罰金。
持有第四級毒品純質淨重20公克以上者，處1 年以下有期徒刑，
得併科新臺幣10萬元以下罰金。
持有專供製造或施用第一級、第二級毒品之器具者，處1 年以下
有期徒刑、拘役或新臺幣1 萬元以下罰金。

司法院資訊處製作；財團法人民間司法改革基金會備份。
